臺灣高等法院臺中分院刑事判決
110年度上訴字第1273號
上  訴  人  
即  被  告  温振華
指定辯護人  本院公設辯護人陳秋靜
上列上訴人即被告因違反毒品危害防制條例案件，不服臺灣臺中
地方法院110年度訴字第93號中華民國110年4月15日第一審判決
（起訴案號：臺灣臺中地方檢察署109年度偵字第34533號；移送
併辦案號：同署110年度偵字第3648號），提起上訴，本院判決
如下：
    主  文
上訴駁回。
    犯罪事實
一、乙○○明知甲基安非他命係毒品危害防制條例第2條第2項第2
    款所規定之第二級毒品，依法不得持有、販賣，竟基於販賣
    第二級毒品以營利之各別犯意，分別為下列犯行：
㈠、於民國109年6月6日晚上8時許，經,王○○以通訊軟體LINE與乙
    ○○聯絡約定購買甲基安非他命後，由,王○○駕駛自用小客車
    搭載乙○○前往臺中市○○區○○○路0段000號「覓玥汽車旅館」
    附近後，乙○○先向,王○○收取毒品價金新臺幣（下同）1千元
    ，再單獨進入「覓玥汽車旅館」向其毒品上游購買甲基安非
    他命，其後回到前揭自用小客車內，交付數量不詳之甲基安
    非他命1包予,王○○，以此方式販賣甲基安非他命予,王○○以
    營利。
㈡、林○○、陳○○欲向乙○○購買甲基安非他命，遂分別於如附表一
    「轉帳時間」欄所示之時間，透過陳○○所申辦、如附表一「
    轉出帳戶」欄所示之金融帳戶，轉帳如附表一「交易內容」
    欄所示購毒價金至陳○○所申辦、借予乙○○使用之遠東商業銀
    行帳號00000000000000號金融帳戶（下稱本案遠東帳戶）內
    ，而乙○○於各轉帳日提領前揭購毒價金後，旋分別於如附表
    一「交易時間」欄所示之時間，在如附表一「交易地點」欄
    所示之地點，交付如附表一「交易內容」欄所示之甲基安非
    他命予林○○、陳○○，以此方式販賣甲基安非他命予林○○、陳
    ○○以營利共4次。
㈢、林○○、陳○○於前揭毒品交易後，於109年9月10日因涉嫌持用
    毒品案件為警查獲，並供出渠等毒品來源為乙○○，林○○復於
    109年11月上旬某日，提供乙○○透過社群網站Facebook之通
    訊軟體Messenger向其主動兜售毒品之訊息等相關資訊予員
    警。嗣員警授意林○○透過上開通訊軟體向乙○○佯稱有意購買
    毒品，經達成以5千元交易甲基安非他命1包之合意後，乙○○
    於同年11月11日晚上11時許，前往臺中市○○區○○街000號2樓
    林○○居所內，著手販賣甲基安非他命予林○○之際，旋為在場
    員警逮捕，並當場扣得如附表二所示乙○○持以該次販賣所用
    之甲基安非他命1包（編號2號部分）、乙○○所有用以前揭與
    林○○、陳○○為毒品交易聯絡（包含當日販賣毒品予林○○未遂
    部分）之行動電話1支、員警提供予林○○進行該次毒品交易
    使用之現金5千元（已發還員警）等物品，始查悉上情。
二、案經臺中市政府警察局第一分局報告臺灣臺中地方檢察署檢
    察官偵查起訴及同署檢察官移送併案審理。 
    理  由
壹、證據能力之說明：
一、按被告以外之人於審判外之陳述，雖不符前4條之規定，而
    經當事人於審判程序同意作為證據，法院審酌該言詞陳述或
    書面陳述作成時之情況，認為適當者，亦得為證據；當事人
    、代理人或辯護人於法院調查證據時，知有第159條第1項不
    得為證據之情形，而未於言詞辯論終結前聲明異議者，視為
    有前項之同意，刑事訴訟法第159條之5定有明文。經查，本
    案認定犯罪事實所引用之卷內被告以外之人於審判外之陳述
    ，檢察官、上訴人即被告乙○○（下稱被告）及其辯護人於本
    院言詞辯論終結前均不爭執其作為本案證據之證據能力，本
    院復審酌前揭陳述作成時之情況，並無違法取證之瑕疵，亦
    認以之作為證據為適當，是本案有關被告以外之人於審判外
    之言詞或書面陳述等供述證據，依前揭法條意旨，自均得為
    證據。
二、按除法律另有規定外，實施刑事訴訟程序之公務員因違背法
    定程序取得之證據，其有無證據能力之認定，應審酌人權保
    障及公共利益之均衡維護，刑事訴訟法第158條之4定有明文
    。經查，本案認定犯罪事實所引用之卷內非供述證據，並無
    證據證明係實施刑事訴訟程序之公務員違背法定程序所取得
    ，且經本院於審理中提示並告以要旨而為調查時，檢察官、
    被告及其辯護人均未表示該等非供述證據不具證據能力，揆
    諸上開規定，自應認均具有證據能力。
貳、實體部分：
一、認定犯罪事實所憑之證據及理由：
㈠、上揭犯罪事實，業據被告於警詢、偵查中及原審審理時均坦
    承不諱（見109偵34533卷第49至63頁、第365至368頁、聲羈
    卷第17至20頁、原審卷第40至43頁、第170至174頁、第211
    至214頁），核與證人,王○○、林○○、陳○○於警詢、偵查中之
    證述大致相符（證人,王○○部分，見109偵34533卷第87至100
    頁、第357至359頁；證人林○○部分，見109偵34533卷第189
    至203頁、第213至219頁、第341至344頁；證人陳○○部分，
    見109偵34533卷第125至159頁、第349至352頁），並有109
    年10月20日員警偵查報告、指認犯罪嫌疑人紀錄表（,王○○
    、林○○、陳○○指認被告）、證人林○○、陳○○所使用之手機儲
    存內容之翻拍照片、被告之自願受搜索同意書、搜索扣押筆
    錄、扣押物品目錄表、贓物認領保管單、台北富邦商業銀行
    股份有限公司桂林分行109年9月30日北富銀桂林字第109000
    0079號函及國泰世華商業銀行存匯作業管理部109年10月5日
    國世存匯作業字第1090147392號函檢附如附表一「轉出帳戶
    」欄所示金融帳戶與本案遠東帳戶之開戶基本資料、對帳單
    及交易明細、被告所使用之手機儲存內容之翻拍照片、查獲
    現場及扣案物品照片等在卷可稽（見109偵34533卷第37-1至
    38頁、第103至107頁、第205至211頁、第161至167頁、第22
    1至237頁、第243至255頁、第257頁、第263至265頁、第269
    頁、第273至277頁、第289頁、第295至303頁、第305至313
    頁、第435至442頁），復有如附表二編號2至4所示之物品扣
    案為憑；又被告如犯罪事實欄一、㈢所示持以交易之扣案如
    附表二編號2號所示之晶體1包（送驗淨重1.8576公克，驗餘
    淨重1.8447公克），經送請衛生福利部草屯療養院以氣相層
    析質譜法（GC/MS）鑑驗結果，檢出甲基安非他命成分等情
    ，有該院109年11月27日草療鑑字第1091100338號鑑驗書在
    卷足憑（見109偵24533卷第447頁），足證該包晶體確含有
    甲基安非他命成分，屬毒品危害防制條例第2條第2項第2款
    所規定之第二級毒品無訛；是被告前開任意性之自白核與事
    實相符，堪以採信。
㈡、按販賣毒品係違法行為，非可公然為之，且毒品可任意分裝
    、增減份量、調整純度，其價格並隨時依交易雙方之關係、
    資力、需求量、對行情之認知、來源是否充裕、查緝是否嚴
    緊、購買者被查獲時供出來源之風險評估等因素而變動，既
    無公定價格，亦無法一概而論；因而販賣之利得，除經坦承
    犯行，或帳冊價量均臻明確外，委難察得實情。然衡以毒品
    價格昂貴且不易取得，其販賣行為涉及重罪，並為治安機關
    所嚴加查緝，若販賣毒品之人無利可圖，應無冒著被查獲之
    風險而平白攜帶毒品往返送交他人、自曝於險之理，故販賣
    毒品之人有從中賺取價差或量差而牟利之意圖及事實，應屬
    合理認定。從而對於有償之毒品交易，除別有事證足認係按
    同一價格轉讓、確未牟利者外，如僅以未確切查得販賣毒品
    賺取之價差或量差，即認定非法販賣之事證不足，將導致知
    過坦承之人面臨重罪，飾詞否認之人，反而僥倖得逞，將失
    情理之平（最高法院107年度台上字第140號判決意旨參照）
    。經查，被告於本案行為時係智識正常之成年人，對於交易
    甲基安非他命係屬犯罪行為乙事，自難諉為不知，又被告因
    本案販賣甲基安非他命予證人,王○○、林○○、陳○○等各次犯
    行，均可取得較其自行、單獨出資向毒品上游購買所能取得
    數量為多之甲基安非他命供己施用等情，業據被告於原審審
    理時供承明確（見原審卷第212至213頁），堪認被告得就本
    案各次毒品交易犯行從中獲得額外甲基安非他命供己施用之
    利益；是本案縱未能明確認定被告各次販賣毒品所賺取之具
    體價差或量差，揆諸前開判決要旨，仍無礙於營利意圖之認
    定，足信被告係基於營利意圖而為本案各次販賣毒品犯行無
    訛。
㈢、按刑事偵查技術上所謂之「釣魚偵查」，係指對於原已犯罪
    或具有犯罪故意之人，以設計引誘之方式，使其暴露犯罪事
    證，而加以逮捕或偵辦而言，此純屬偵查犯罪技巧之範疇，
    並未違反憲法對於基本人權之保障，且於公共利益之維護有
    其必要性存在，故依「釣魚」方式所蒐集之證據資料，原則
    上非無證據能力。而所謂「陷害教唆」，則指行為人原不具
    犯罪之故意，純因司法警察之設計教唆，始萌生犯意，進而
    實行犯罪構成要件之行為者而言，因係以引誘或教唆犯罪之
    不正當手段，使原無犯罪故意之人因而萌生犯意，實行犯罪
    行為，再進而蒐集其犯罪之證據，予以逮捕偵辦，此種誘人
    犯罪之手段顯已違反憲法對於基本人權之保障，且已逾越偵
    查犯罪之必要程度，對於公共利益之維護並無意義，其因此
    所取得之證據資料，應不具有證據能力。又於俗稱「釣魚」
    或「誘捕偵查」之情形，因毒品買者為協助警察辦案佯稱購
    買，而將販賣者誘出以求人贓俱獲，因其無實際買受之真意
    ，且在警察監視之下伺機逮捕，事實上亦不能真正完成買賣
    ，則該次行為，僅能論以販賣未遂（最高法院100年度台上
    字第4498號判決意旨參照）。經查，被告為警查獲前即有販
    賣第二級毒品甲基安非他命予證人林○○4次（即如上開犯罪
    事實欄、㈡所示），而被告於證人林○○聯絡其欲於上開犯罪
    事實欄、㈢所示時、地，購買第二級毒品甲基安非他命時，
    被告應允後始攜帶毒品前往約定之交易地點，足認被告依循
    先前與證人林○○之毒品交易經驗，主觀上原已具有意圖營利
    而販賣第二級毒品甲基安非他命之犯意，此與陷害教唆係因
    他人引誘或教唆始萌生販賣毒品犯意等情形，迥不相侔；而
    證人林○○係配合警方誘出被告交易，警方僅係以誘捕之方式
    予以查緝被告，並非對於原不具犯罪故意之人挑唆、引誘其
    犯罪，自非不法之偵查作為；然員警之目的既然在誘使被告
    出面予以緝捕，不可能真正與被告完成毒品交易行為，且證
    人林○○該次亦應無購買第二級毒品甲基安非他命毒品之真意
    ，又被告在警員埋伏監視之下遭逮捕，實際上被告亦未完成
    此次毒品交易，核係因誘捕偵查而止於販賣第二級毒品未遂
    。
㈣、綜上所述，本案事證已臻明確，被告犯行均洵堪認定，應予
    依法論科。
二、論罪科刑：
㈠、新舊法比較之說明：按行為後法律有變更者，適用行為時之
    法律，但行為後之法律有利於行為人者，適用最有利於行為
    人之法律，刑法第2條第1項定有明文。又按適用刑法第2條
    第1項為「從舊從輕」之比較時，應就與罪刑有關之共犯、
    未遂犯、想像競合犯、牽連犯、連續犯、結合犯，以及累犯
    加重、自首減輕暨其他法定加減原因（如身分加減）與加減
    例等一切情形，綜其全部罪刑之結果而為比較（最高法院10
    7年度台上字第3758號判決意旨參照）。經查，本案應適用
    之毒品危害防制條例第4條第2項販賣第二級毒品之論罪科刑
    規定，以及同條例第17條第2項之偵審自白減刑規定，在本
    案犯罪事實欄一、㈠所示及犯罪事實欄一、㈡所載如附表一編
    號1、2所示之各次販毒行為後，於109年7月15日修正施行（
    108年12月17日修正、109年1月15日公布），經比較新舊法
    ，因新法提高前開論罪科刑規定之法定罰金刑上限，且限縮
    前揭減刑規定之適用範圍，是綜合全部罪刑之比較結果，自
    以上開各次販毒行為時即修正前之毒品危害防制條例較有利
    於被告；是本案被告所為之上開3次販賣第二級毒品犯行，
    均應適用修正前毒品危害防制條例第4條第2項、第17條第2
    項等規定。
㈡、核被告就犯罪事實欄一、㈠及犯罪事實欄一、㈡所載如附表一
    編號1、2部分所為，均係犯修正前毒品危害防制條例第4條
    第2項之販賣第二級毒品罪；就犯罪事實欄一、㈡所載如附表
    一編號3、4部分所為，均係犯現行毒品危害防制條例第4條
    第2項之販賣第二級毒品罪；就犯罪事實欄一、㈢部分所為，
    係犯毒品危害防制條例第4條第6項、第2項之販賣第二級毒
    品未遂罪。又本案被告為販賣而持有第二級毒品之低度行為
    ，均為各次販賣第二級毒品之高度行為所吸收，均不另論罪
    。
㈢、被告所犯上開6罪，犯意各別，行為互殊，應予分論併罰。 
㈣、刑罰之加重、減輕事由：
　⒈累犯加重其刑之說明：查被告於本案行為前，①因肇事逃逸案
    件，經原審法院以106年度交訴緝字第9號判決判處有期徒刑
    1年2月，減為有期徒刑7月確定；②因公共危險案件，經原審
    法院以102年度中交簡字第143號簡易判決判處有期徒刑3月
    ，併科罰金2萬元確定；③因公共危險案件，經臺灣高雄地方
    法院以103年度交簡字第6209號簡易判決判處有期徒刑5月，
    併科罰金3萬元確定；④因妨害公務案件，經原審法院以107
    年度易字第90號判決判處有期徒刑5月確定；⑤因偽造文書等
    案件，經原審法院以106年度中簡字第2934號簡易判決分別
    判處有期徒刑4月、3月（共2罪），應執行有期徒刑6月確定
    。嗣上開①、③案件之有期徒刑部分，先經原審法院以106年
    度聲字第3334號裁定應執行有期徒刑1年確定（下稱甲案）
    ，入監執行後，於107年6月8日執行完畢，後上開①、②、③案
    件，復經原審法院於107年9月17日以107年度聲字第4149號
    裁定應執行有期徒刑1年2月，併科罰金4萬元，於107年10月
    1日確定（下稱乙案）；上開④、⑤案件，經原審法院以107年
    度聲字第3149號裁定應執行有期徒刑10月確定（下稱丙案）
    。嗣被告於入監執行甲案完畢後，接續執行丙案（刑期自10
    7年6月9日起至108年4月8日止）、乙案（扣除前揭已執行完
    畢之甲案，刑期自108年4月9日起至108年6月8日止）之有期
    徒刑部分，於107年11月8日因縮短刑期假釋付保護管束，經
    接續執行乙案罰金刑部分之易服勞役，於107年12月17日執
    行完畢假釋出監，迄108年6月14日始因保護管束期滿假釋未
    經撤銷，視為已執行完畢等情，有臺灣高等法院被告前案紀
    錄表在卷可按（見本院卷第59至72頁），是被告於上開有期
    徒刑執行完畢後，5年內故意再犯本案有期徒刑以上之6罪，
    均為累犯，本院依司法院大法官會議釋字第775號解釋意旨
    ，衡酌被告所涉前案係入監及假釋付保護管束期滿未經撤銷
    而執行完畢、本案均係在前案執行完畢5年以內之前期所為
    ，以及前案與本案之罪質雖皆不同，但均為故意犯罪，顯見
    被告不知記取教訓，對刑罰之反應力薄弱等情，認本案均無
    未處以最低法定本刑即有違罪刑相當原則之情形，縱加重最
    低法定本刑亦無過苛，爰均依刑法第47條第1項規定加重其
    刑（無期徒刑部分不加重）。
　⒉未遂減輕其刑之說明：關於本案犯罪事實欄一、㈢部分，雖被
    告已著手於販賣第二級毒品犯行，惟因證人林○○並無實際買
    受毒品之真意，事實上亦未真正完成毒品買賣，自未生販賣
    毒品予他人之犯罪結果，當屬未遂犯，審酌其犯罪所生危害
    較既遂為輕，爰依刑法第25條第2項規定就此部分犯行減輕
    其刑。
　⒊偵審自白減輕其刑之說明：按犯毒品危害防制條例第4條至第
    8條之罪於偵查及審判中均自白者，減輕其刑；修正前之毒
    品危害防制條例第17條第2項定有明文；次按犯毒品危害防
    制條例第4條至第8條之罪於偵查及歷次審判中均自白者，減
    輕其刑；修正後之毒品危害防制條例第17條第2項定有明文
    。又毒品危害防制條例第17條第2項之規定，旨在獎勵犯罪
    人之悛悔，同時使偵查或審判機關易於發現真實，以利毒品
    查緝，俾收防制毒品危害之效；故不論該被告之自白，係出
    於自動或被動、簡單或詳細、一次或多次，並其自白後有無
    翻異，苟其於偵查及審判中均有自白，即應依法減輕其刑（
    最高法院98年度台上字第6928號判決意旨參照）。經查，被
    告就本案各次販賣第二級毒品犯行，固於偵查中及原審法院
    為偵查中羈押訊問時供稱：其係與,王○○合資購買甲基安非
    他命；其係幫忙林○○、陳○○拿甲基安非他命，並未因此賺錢
    等語（見109偵24533卷第366至367頁、聲羈卷第18頁），惟
    本案偵查中並未讓被告就本案各次販賣毒品犯行為認罪與否
    之表示，且被告就其與證人,王○○、林○○、陳○○等人間之毒
    品往來情形，於偵查中供稱：我有賣毒品給,王○○、林○○、
    陳○○，他們要我去拿毒品，我的好處就是可以一起施用，有
    時還會留一些毒品讓我帶走等語（見偵卷第366頁），於原
    審法院為偵查中羈押訊問時供稱：陳○○及林○○他們要我去拿
    毒品時，我不是從中賺錢，我的好處是我去他們家施用毒品
    不用付錢，他們會請我施用毒品等語（見聲羈卷第18頁），
    可見被告於偵查中已自承其得因轉手出售其向毒品上游購得
    之毒品予證人,王○○、林○○、陳○○而獲有免費施用毒品之利
    益，是縱被告於偵查中有供稱其係與本案購毒者合資或幫忙
    購買毒品等疑似否認營利意圖之內容，然衡諸一般人未必能
    夠清楚認知販賣毒品營利意圖之法律解釋涵義，依有疑唯利
    被告原則，仍應認被告已於偵查中就本案販毒犯行為自白；
    綜此，被告就其本案各次販毒犯行，既於偵查中及原審審理
    時（查被告於上訴後雖均未到庭表示是否認罪，然其上訴狀
    意旨並未為否認犯行之表示，自應認被告仍坦認犯行，附此
    敘明）均有自白，揆諸前開說明，自應分別依修正前、後之
    毒品危害防制條例第17條第2項規定各減輕其刑，並就本案
    販賣毒品既遂部分，與前揭累犯加重規定，依法先加後減之
    （無期徒刑部分不加重），以及就本案販賣毒品未遂部分，
    與前揭累犯加重、未遂減輕等規定，依法先加後遞減之（無
    期徒刑部分不加重）。
　⒋無適用供出上手減刑之說明：查被告雖於偵查中供稱其本案
    各次販賣毒品之毒品來源均為「陳威宏」，以及其向「陳威
    宏」取得毒品之時間、地點、交易過程及內容等資訊，並依
    員警提供之犯罪嫌疑人紀錄表指認「陳威宏」（見109偵345
    33卷第61至71頁、第389至405頁），惟於原審審理時，臺中
    市政府警察局第一分局、臺灣臺中地方檢察署檢察官均尚未
    因被告前開供述而查獲本案毒品來源乙情，有臺中市政府警
    察局第一分局110年3月10日員警職務報告、臺灣臺中地方檢
    察署110年3月12日中檢增水109偵34533字第1109025684號函
    在卷可參（見原審卷第183頁、189頁），而本院審理期間，
    雖臺灣臺中地方檢察署110年8月5日中檢謀水109偵34533字
    第1109074904號函及110年8月27日中檢謀水109偵34533字第
    1109082911號函均稱「尚在追查中」，惟據臺中市政府警察
    局第一分局函覆本院稱：「本案承辦檢察官表示需由犯嫌乙
    ○○配合誘捕偵查始可佐證犯嫌陳威宏之犯行，因温嫌表示不
    願配合警方實施誘捕偵查，故未能查緝陳嫌到場。」，有該
    分局110年7月28日中市警一分偵字第110002998號函在卷可
    參（見本院卷第99頁），足見迄今均尚未因被告之供述而查
    獲本案毒品來源；是本案被告犯行，均尚無從依毒品危害防
    制條例第17條第1項規定減輕其刑。
㈤、臺灣臺中地方檢察署檢察官以110年度偵字第3648號移送併辦
    部分，與本件起訴之犯罪事實即被告販賣第二級毒品部分為
    同一事實，本院自應一併審酌，附此敘明。　　
三、駁回上訴維持原判決之理由：
㈠、原審依毒品危害防制條例（修正前、後）第4條第2項、第6項
    、（修正前、後）第17條第2項、刑法第2條第1項前段、第1
    1條、第25條第2項、第47條第1項、第51條第5款等規定，以
    行為人之責任為基礎，審酌被告明知毒品不僅戕害施用者之
    生理及心理健康，且施用者為購買毒品以解除毒癮，往往不
    惜耗費鉅資，以致散盡家財連累家人，甚或鋌而走險實施財
    產犯罪，危害社會治安，仍為一己私利，無視國家杜絕毒品
    之禁令而販賣甲基安非他命予,王○○、林○○、陳○○等人共6次
    ，所為實屬不該。惟考量被告坦承犯行之犯後態度，以及本
    案被告各次（著手）販賣毒品之數量、價金及實際所得利益
    ，暨如犯罪事實欄一、㈢部分之販毒犯行，因係員警實施合
    法誘捕偵查，最終未生毒品流通於外之結果，以及被告自陳
    國中肄業之智識程度、離婚、原從事木工板模工作、與前妻
    同住、家庭經濟一般之生活狀況（見原審卷第214頁）等一
    切情狀，分別量處如附表三「論罪科刑、沒收」欄所示之刑
    ，並衡酌本案被告所犯各罪侵害法益之異同、對侵害法益之
    加重效益及時間、空間之密接程度，而為整體評價後，定其
    應執行有期徒刑6年3月。並就沒收部分說明：⒈按查獲之第
    一級、第二級毒品，不問屬於犯罪行為人與否，均沒收銷燬
    之，毒品危害防制條例第18條第1項前段定有明文。再按依
    毒品危害防制條例第18條第1項規定，得諭知沒收並銷燬之
    者，以查獲之毒品及專供製造或施用毒品之器具為限，固不
    及於毒品之外包裝；惟若外包裝與沾附之毒品無法析離，自
    應將外包裝併該毒品諭知沒收並銷燬之（最高法院94年度台
    上字第6213號判決意旨參照）。經查，扣案如附表二編號2
    號所示之晶體1包（送驗淨重1.8576公克，驗餘淨重1.8447
    公克），乃係被告於犯罪事實欄一、㈢部分持以交易之物品
    ，經送請衛生福利部草屯療養院以氣相層析質譜法（GC/MS
    ）鑑驗結果，檢出甲基安非他命成分等情，有前揭鑑驗書在
    卷足憑（見109偵34533卷第447頁），足證該包晶體確含有
    甲基安非他命成分，屬毒品危害防制條例第2條第2項第2款
    所稱之第二級毒品無訛，且該包甲基安非他命之外包裝袋1
    只，與內含之甲基安非他命分離時，仍會有極微量之甲基安
    非他命殘留而難以析離，堪認上開外包裝袋1只與甲基安非
    他命具有不可析離之關係，是依上開說明，扣案如附表二編
    號2號所示之甲基安非他命及其外包裝袋1只，均應一併於本
    案被告販賣第二級毒品未遂之主文項下（即附表三編號6號
    ）宣告沒收銷燬之。至鑑驗耗損之甲基安非他命，既已滅失
    不存在，自無庸併予宣告沒收銷燬，附此敘明。⒉按犯毒品
    危害防制條例第4條之罪者，其供犯罪所用之物，不問屬於
    犯罪行為人與否，均沒收之，同條例第19條第1項定有明文
    。經查，扣案如附表二編號3號所示之行動電話1支，乃係被
    告所有、供其用以本案販賣毒品予證人林○○、陳○○之物品，
    業據被告陳明在卷（見原審卷第209頁），自應依前揭規定
    於犯罪事實欄一、㈡、㈢部分犯行之主文項下（即附表三編號
    2至6號）宣告沒收。至扣案如附表二編號1、4號所示之物品
    ，並無證據可認係被告用以犯本案之物，或係與本案犯行有
    關之違禁物（按：被告於原審準備程序時已供稱扣案如附表
    二編號1所示之甲基安非他命係供自己施用等語，見原審卷
    第101頁），復非本案被告之犯罪所得，故均無於本案依法
    宣告沒收銷燬、沒收之餘地，併此敘明。⒊按犯罪所得，屬
    於犯罪行為人者，沒收之；犯罪所得之沒收，於全部或一部
    不能沒收或不宜執行沒收時，追徵其價額，刑法第38條之1
    第1項前段、第3項分別定有明文。又販賣毒品所收取之價金
    均屬犯罪所得，並不以扣除成本及必要費用後之利潤為限（
    最高法院108年度台上字第3772號判決意旨參照）。經查，
    被告因本案各次販毒既遂犯行（即販賣予證人,王○○以及附
    表一部分），分別向,王○○、林○○、陳○○收取之毒品價金，
    依前揭最高法院判決意旨，均為各該犯行之犯罪所得，是上
    開本案被告之犯罪所得，雖均未據扣案，但既無刑法第38條
    之2第2項不宜執行沒收之情事，自均應依刑法第38條之1第1
    項前段、第3項規定宣告沒收，並諭知於全部或一部不能沒
    收或不宜執行沒收時，追徵其價額。另被告所為犯罪事實欄
    一、㈢部分之販毒犯行，因係員警實施合法誘捕偵查而未真
    正完成交易，被告自無獲得犯罪所得，附此敘明。另敘明：
    被告之辯護人雖請求考量本案被告各次販毒犯行之犯罪動機
    及目的、犯罪所生危險及損害、被告之生活狀況及品行、被
    告之犯後態度等情，就被告所為本案各次販毒犯行依刑法第
    59條之規定酌減其刑，惟按刑法第59條所謂「犯罪之情狀可
    憫恕」，係指審酌刑法第57條各款所列事項以及其他一切與
    犯罪有關之情狀之結果，認其犯罪足堪憫恕者而言，必須犯
    罪另有特殊之原因與環境等，因在客觀上顯然足以引起一般
    同情，認為縱予宣告法定最低度刑猶嫌過重者，始有其適用
    （最高法院102年度台上字第870號判決要旨參照）。經查，
    本案被告所為之販毒犯行共6次，均對社會治安、國民健康
    產生相當影響，犯罪情節均難認輕微，參以本案被告所為各
    次販毒犯行之刑度，分別依前揭偵審自白、未遂等減刑規定
    減輕後，最低度刑均已分別減為有期徒刑3年6月、5年、2年
    6月，是綜合包括辯護人所執上開事由等一切情狀，認本案
    被告所為之各次販毒犯行，均未有情堪憫恕而縱予宣告上開
    減輕後最低度刑猶嫌過重之情形，爰皆不依刑法第59條酌減
    被告之刑。顯已詳細說明其所憑之依據及理由，核其認事用
    法均無違誤，量刑亦屬妥適，應予維持。至蒞庭公訴檢察官
    雖謂原審判決就起訴書所載被告施用第二級毒品犯行部分漏
    未判決，顯然有已受請求事項未予判決而有判決理由不備之
    違誤云云（見本院卷第162頁）；然查，原審受命法官因被
    告承認此部分犯行，故就被告所犯施用第二級毒品犯行，已
    另行分案，而先於110年2月26日以110年度簡字第153號簡易
    判決判處被告有期徒刑3月，有原審法院110年度簡字第153
    號刑事簡易第一審卷宗影本存卷可考，是蒞庭公訴檢察官上
    開原審漏未判決之指摘顯有誤會，附此敘明。
㈡、被告上訴意旨略以：⒈本案被告所犯之前罪係屬肇事逃逸案件
    、公共危險案件、妨害公務案件、偽造文書案件（下合稱前
    案），雖均為故意犯罪，惟與本件所犯販賣毒品案件之型態
    完全不同，且前案所涉之罪係屬一般人民常因情緒激動或疏
    忽大意而可能犯下之罪，僅以被告曾犯過前案之罪即謂被告
    有特別惡性及對刑罰反應力薄弱而予以加重其刑，似不符憲
    法罪刑相當原則，依釋字第775號之意旨及臺灣臺中地方法
    院110年訴字第522號刑事判決意旨，有違憲法第23條比例原
    則，請參酌釋字第775號之意旨予被告不依累犯之規定加重
    其刑。⒉原審判決稱：「審酌被告明知毒品不僅戕害施用者
    之生理及心理健康，且施用者為購買毒品以解除毒癮，往往
    不昔耗費鉅資，以致散盡家財連累家人，甚或铤而走險實施
    財產犯罪，危害社會治安，仍為一己之利，無視國家杜絕毒
    品之禁令而販賣曱基安非他命予王兆崙、林○○、陳○○等人共
    6次，所為實屬不該。惟考量被告坦承犯行之犯後態度，以
    及本案被告各次（著手）販賣毒品之數量、價金及實際所得
    利益，暨如犯罪事實欄一、㈢部分之販毒犯行，因係員警實
    施合法誘捕偵查，最终未生毒品流通於外之結果，以及被告
    自陳國中肄業之智識程度、離婚、原從事木工板模工作、與
    前妻同住、家庭經濟一般之生活狀況（本院訴字卷第214頁
    ）等一切情狀，分別量處如附表三『論罪科刑、沒收』攔所示
    之刑，並衡酌本案被告所犯各罪侵害法益之異同、對侵害法
    益之加重效益及時間、空間之密接程度，而為整體評價後，
    定其應執行之刑如主文所示，以資懲儆。」，然查：⑴本案
    並無原審所稱購毒者耗費鉅資、散盡家財、連累家人之情況
    ：①本案被告販賣毒品予,王○○、林○○、陳○○所得之價金最高
    僅8千5百元，並未破萬元。②,王○○於109年11月12日偵查庭
    曾證稱「他那邊的頭聽他說最少要買3000元，我給他1000元
    ，剩下2000元不知道他怎麼來的，他自己會去找，他有沒有
    自己出錢我不知道，他會湊滿3000元才會去找他的頭」（參
    109年度偵字第34533號卷第358至359頁）、陳○○於109年11
    月12日偵查庭亦曾證稱「今年4、5月認識乙○○，差不多那個
    時間開始跟他拿毒品，認識他之後都跟他拿…一般我都拿500
    、1000元，如果手頭寬裕最多可以拿到8000元，他身上沒有
    什麼錢，都要求我先給他現金，或是先匯款給他，他才會拿
    毒品給我」（參109年度偵字第34533號卷第349至350頁）。
    ③基上，顯見被告並未以販賣毒品為由迫使,王○○、林○○、陳
    ○○去籌措大量金錢以購買毒品，亦即本案並無原審所稱購毒
    者耗費鉅資、散盡家財、連累家人之情況，故原審以上開理
    由作為本案量刑之基礎，似有不當。④且被告販賣毒品之對
    象僅,王○○、林○○、陳○○3人，此3人在向被告購毒前均已有
    施用毒品之習慣，若不向被告購買毒品，亦會向其他人購買
    ，可見被告販毒予此3人對社會所造成之危害並未擴大，然
    原審卻未審酌本案上開情狀，僅以一般販賣毒品可能造成之
    情狀審酌被告之刑責，亦非妥當。⑵原審漏未審酌「被告已
    供出其毒品上游」之從輕量刑事由：被告已供出其毒品上游
    ，雖未因此查獲被告之毒品上游，而無法依毒品危害防制條
    例第17條第1項減輕其刑，惟依司法院刑事案件量刑審酌事
    項參考手冊，此為法院審酌被告犯後態度之從輕量刑因子之
    一，然原審漏未審酌此一量刑事實。⑶原審定執行刑時，未
    依刑事案件量刑及定執行刑參考要點第22點考量行為人復歸
    社會之可能性：①原審定執行刑時，僅衡酌本案被告所犯各
    罪侵害法益之異同、對侵害法益之加重效益及時間、空間之
    密接程度，並未考量行為人復歸社會之可能性。②本案被告
    與前妻育有3名未成年子女，均仍在上小學，此時正是被告
    與子女建立親密關係之階段，只要幾個月未與子女相見，子
    女與被告間之隔閡即會加大，另良好之家庭關係有助於被告
    遠離吸毒、販毒等犯罪環境，故請審酌被告復歸社會之可能
    性及考量上開情狀定被告應執行之刑等語。
㈢、惟查，⒈個別案件之不同行為人，相異犯罪情節，應審酌之事
    項及基礎，原即有相當差異，難以相互比附援引，被告片面
    選擇援引臺灣臺中地方法院110年訴字第522號刑事判決意旨
    ，持以指摘原審依累犯加重其刑不當，難認有何合理性，先
    予敘明；又查被告前因肇事逃逸、公共危險、妨害公務、偽
    造文書等案件，經入監執行後，嗣於107年11月8日因縮短刑
    期假釋付保護管束出監（因接續執行另案罰金部分之易服勞
    役，迄至107年12月17日始出監），於108年6月14日保護管
    束期滿假釋未經撤銷，視為已執行完畢等情，有臺灣高等法
    院被告前案紀錄表在卷可按，其受徒刑之執行完畢後，5年
    以內故意再犯本件有期徒刑以上之上開6罪，皆為累犯，本
    院考量被告曾因前開案件經法院論罪科刑及入監執行完畢，
    且屬故意犯，前案所犯之罪之保護法益、罪質類型，與本案
    論罪之罪名雖未盡相同，然因本案係違犯毒品危害防制條例
    之罪名，其漠視毒品之相關禁止規定，且毒品戕害國民身體
    、削弱國力，更對社會治安造成隱患，其潛在危害重大，顯
    見上開構成累犯事由之有期徒刑之執行，對被告未生警惕作
    用，堪認被告對於刑罰之反應力薄弱，認依刑法第47條第1
    項規定，加重其最低本刑尚不至於發生罪刑不相當之情形，
    原審依該條項規定予以加重其刑，並無違背罪刑相當原則。
    ⒉按量刑輕重，屬法院得依職權自由裁量之事項，苟其量刑
    已以行為人之責任為基礎，並斟酌刑法第57條各款所列情狀
    ，在法定刑度內，酌量科刑，無偏執一端，致明顯失出失入
    情形，自不得指為不當或違法（最高法院103年度台上字第2
    91號、第331號判決意旨參照）；且在同一犯罪事實與情節
    ，如別無其他加重或減輕之原因，下級審量定之刑，亦無過
    重或失輕之不當情形，則上級審法院對下級審法院之職權行
    使，原則上應予尊重（最高法院85年度台上字第2446號判決
    意旨參照）；查原審以行為人之責任為基礎，已斟酌刑法第
    57條各款所列情狀為被告量刑之基礎量刑，並無濫用量刑權
    限，亦無判決理由不備，或量刑有所失出或失入之違法或失
    當之處；至原審量刑審酌中所稱「施用者為購買毒品以解除
    毒癮，往往不昔耗費鉅資，以致散盡家財連累家人，甚或铤
    而走險實施財產犯罪」之情況，確如被告上訴意旨所稱係「
    一般販賣毒品可能造成之情狀」，然原審以此販毒可能造成
    之危害情狀為量刑審酌，實為一般司法實務見解之常態，並
    無不妥；又被告以購毒者,王○○、林○○、陳○○3人在向被告購
    毒前均已有施用毒品之習慣，若不向被告購買毒品，亦會向
    其他人購買，認被告販毒予此3人對社會所造成之危害並未
    擴大云云，顯係就本件販毒犯行猶未能深知悔悟，推諉自己
    之罪責，殊難依此足認有酌減被告刑責之必要。再被告雖曾
    供出其毒品上游為「陳威宏」，然臺中市政府警察局第一分
    局於110年7月28日以中市警一分偵字第110002998號函覆稱
    ：「本案承辦檢察官表示需由犯嫌乙○○配合誘捕偵查始可佐
    證犯嫌陳威宏之犯行，因温嫌表示不願配合警方實施誘捕偵
    查，故未能查緝陳嫌到場。」（見本院卷第99頁），足見迄
    今均尚未因被告之供述而查獲本案毒品來源，且係因被告之
    不願配合所致，自無從據此為被告犯後態度之從輕量刑因子
    之考量，是原審縱未加以敘述此一量刑因子，並無不當；又
    原審定執行刑時，已敘明「衡酌本案被告所犯各罪侵害法益
    之異同、對侵害法益之加重效益及時間、空間之密接程度，
    而為整體評價後，定其應執行有期徒刑6年3月」，觀之被告
    各罪所量處之刑，各罪之最高刑度為有期徒刑5年3月，而原
    審所定之應執行刑為有期徒刑6年3月，兩者相差僅有期徒刑
    1年，堪認原審所定應執行之刑，並非未曾考量被告復歸社
    會之可能性，被告上訴意旨以被告之家庭生活情況，認原審
    所定之應執行刑過重，實核無理由。⒊綜上所述，被告上訴
    意旨猶謂原審依累犯規定加重其刑不當、未審酌有利被告之
    量刑因子而量刑過重等理由，指摘原判決不當，顯係就原審
    量刑職權之行使，專執己見，任意指摘，惟原審量刑，既未
    逾越法定刑度，亦未違反比例原則或罪刑相當原則，並無不
    當或違法，是被告之上訴核無理由，應予駁回。
四、被告經本院合法傳喚，無正當理由不到庭，爰不待其陳述逕
    為一造辯論判決。　　
據上論結，應依刑事訴訟法第368條、第371條，判決如主文。
本案經檢察官蕭如娟提起公訴，檢察官甲○○到庭執行職務。
中　　華　　民　　國　　110 　年　　9 　　月　　16　　日
            刑事第二庭   審判長法　官　何  志  通
                               法　官  石  馨  文
                               法　官  許  月  馨 
以上正本證明與原本無異。
如不服本判決應於收受送達後20日內向本院提出上訴書狀，其未
敘述上訴理由者，並得於提起上訴後20日內向本院補提理由書狀
（均須按他造當事人之人數附繕本）「切勿逕送上級法院」。因
疫情而遲誤不變期間，得向法院聲請回復原狀。 

                               書記官  李  妍  嬅 

中　　華　　民　　國　　110 　年　　9 　　月　　16　　日
附表一：
編號   轉帳時間   轉出帳戶   交易內容   交易時間    交易地點  1 109年7月10日晚上7時12分許 台北富邦商業銀行帳號000000000000號金融帳戶 價金3千元、甲基安非他命1包 109年7月10日晚上7時12分許後之同日某時許 臺中市○○區○○街000號2樓  2 109年7月13日晚上6時59分許 同上 價金4千元、甲基安非他命1包 109年7月13日晚上6時59分許後之同日某時許 同上  3 109年8月14日晚上8時21分許 國泰世華商業銀行帳號000000000000號金融帳戶 價金7千5百元、甲基安非他命1包 109年8月14日晚上8時21分許後之同日某時許 同上  4 109年8月28日晚上9時17分許 同上 價金8千5百元、甲基安非他命1包 109年8月28日晚上9時17分許後之同日某時許 同上 

附表二：
編號            扣案物品  數量  1 甲基安非他命（晶體） 驗餘淨重：3.3665公克 1包  2 甲基安非他命（晶體） 驗餘淨重：1.8447公克 1包  3 Samsung廠牌行動電話（含SIM卡門號：0000000000號1張） 1支  4 現金（新臺幣） 5千元 
附表三：
編號     犯罪事實            論罪科刑、沒收  1 犯罪事實欄一、㈠部分 乙○○販賣第二級毒品，累犯，處有期徒刑參年柒月。未扣案之犯罪所得新臺幣壹仟元沒收，於全部或一部不能沒收或不宜執行沒收時，追徵其價額。  2 犯罪事實欄一、㈡所載之附表一編號1號部分 乙○○販賣第二級毒品，累犯，處有期徒刑參年捌月。扣案如附表二編號3號所示之物沒收；未扣案之犯罪所得新臺幣參仟元沒收，於全部或一部不能沒收或不宜執行沒收時，追徵其價額。  3 犯罪事實欄一、㈡所載之附表一編號2號部分 乙○○販賣第二級毒品，累犯，處有期徒刑參年捌月。扣案如附表二編號3號所示之物沒收；未扣案之犯罪所得新臺幣肆仟元沒收，於全部或一部不能沒收或不宜執行沒收時，追徵其價額。  4 犯罪事實欄一、㈡所載之附表一編號3號部分 乙○○販賣第二級毒品，累犯，處有期徒刑伍年參月。扣案如附表二編號3號所示之物沒收；未扣案之犯罪所得新臺幣柒仟伍佰元沒收，於全部或一部不能沒收或不宜執行沒收時，追徵其價額。  5 犯罪事實欄一、㈡所載之附表一編號4號部分 乙○○販賣第二級毒品，累犯，處有期徒刑伍年參月。扣案如附表二編號3號所示之物沒收；未扣案之犯罪所得新臺幣捌仟伍佰元沒收，於全部或一部不能沒收或不宜執行沒收時，追徵其價額。  6 犯罪事實欄一、㈢部分 乙○○販賣第二級毒品未遂，累犯，處有期徒刑貳年柒月。扣案如附表二編號2號所示之物沒收銷燬；扣案如附表二編號3號所示之物沒收。